臺灣高等法院臺南分院民事裁定
110年度抗字第143號
抗  告  人  李淵源  
上列抗告人因與相對人陳行賢即陳淑女間清償債務事件，對於中
華民國110年7月2日臺灣雲林地方法院所為裁定（110年度訴字第
288號）提起抗告，本院裁定如下：
    主  文
原裁定廢棄。
    理  由
一、抗告意旨略以:伊為臺灣臺北地方法院(下稱臺北地院)88年
    度民執戊字第24468號拍賣抵押物強制執行事件(下稱系爭強
    制執行事件)執行標的臺北市○○區○○段○○段00地號及臺北市○
    ○區○○○路000巷00號3樓房屋(下稱系爭不動產)之抵押債權人
    ，系爭不動產設定擔保總金額新臺幣(下同 )3,300萬元抵押
    權予伊，相對人為連帶保證人。系爭不動產經系爭強制執行
    事件拍賣後，伊獲分配238萬1,265元，尚有不足額6,013萬3
    ,364元，相對人對伊未獲清償之6,013萬3,364元金額即應負
    連帶給付之責，爰起訴一部請求相對人給付(6,013萬3,364
    元)其中100萬元，原審裁定駁回伊清償債務之起訴，顯係違
    誤，爰提起抗告請求廢棄原裁定等語。
二、按原告起訴，應依民事訴訟法第244條第1項第2、3款規定，
    以訴狀表明訴訟標的及其原因事實、應受判決事項之聲明等
    事項，提出於法院，否則即屬起訴不合程式。如經法院限期
    命其補正而不補正者，雖非不得依民事訴訟法第249條第1項
    規定裁定駁回。惟按審判長應向當事人發問或曉諭，令其為
    事實上及法律上陳述、聲明證據或為其他必要之聲明及陳述
    ；其所聲明或陳述有不明瞭或不完足者，應令其敘明或補充
    之，民事訴訟法第199條第2項亦有明文，此審判長（或獨任
    法官）之闡明權同時並為其義務，審判長未盡此項必要之處
    置，違背闡明義務者，其訴訟程序即有重大瑕疵（最高法院
    43年台上字第12號判決意旨參照）。故當事人已於訴狀陳述
    其應受判決之請求，及其所憑之法律關係原因事實，或其已
    依限補正其認為明確之訴訟標的，而法院仍認其聲明、訴訟
    標的、事實及法律上陳述尚不明確者，審判長自應行使闡明
    權，令當事人敘明或補正之，以貫徹上開法條保護當事人程
    序權之意旨，不得逕謂其起訴不合程式。
三、本件抗告人於110年3月9日向臺北地院起訴，經臺北地院以
    民國(下同)110年4月26日110年度訴字第3242號以無管轄權
    裁定移送原審法院，有上開裁定可稽（見原審卷第11至12頁
    ）。查抗告人起訴狀事實及理由欄記載「依據大安地政事務
    所88.08.07登記完畢土地建築改良物抵押權設定契約書及其
    他特約事項」，並提出土地建築改良物抵押權設定契約書、
    其他特約事項及臺北地院民事執行處89年10月17日北院文八
    十八年度民執戊字第24468號通知為據（見臺北地院卷第11
    、13、15、17頁），原審乃於110年6月18日裁定命抗告人於
    5日內補正㈠當事人、㈡訴訟標的及其原因事實、㈢應受判決事
    項之聲明（見原審卷第13頁），抗告人並遵期補正訴之聲明
    為「被告應清償原告壹佰萬元(先一部請求)、訴訟費用由
    被告負擔、願供擔保，請准宣告假執行」，並載明其「事
    實及理由」為「依據大安地政事務所88.08.07登記完畢土地
    建築改良物抵押權設定契約書及其他特約事項」，有抗告人
    110年6月23日及同年月24日民事起訴狀可稽（見原審卷第19
    至29頁），則依上開起訴狀所載，抗告人之應受判決事項之
    聲明應已明確。再觀諸抗告人之「民事起訴狀」有「依據大
    安地政事務所88.08.07登記完畢土地建築改良物抵押權設定
    契約書及其他特約事項」，並提出臺北地院民事執行處89年
    10月17日北院文八十八民執戊字第24468號通知(附分配表，
    見原審卷第31頁)為據，堪認抗告人係依連帶保證法律關係
    ，請求相對人給付分配表中伊分配不足額6,013萬3,364元中
    之其中100萬元，核與完全未於起訴狀中載明訴訟標的、原
    因事實或訴之聲明者有別，其就訴訟標的、訴之聲明或原因
    事實之陳述縱有不明瞭或不完足之處，依前揭二之說明，自
    應由原審法院行使闡明權，使抗告人得以敘明或補充說明。
    乃原審法院未依上開規定行使闡明權，逕以抗告人「未具體
    明確表明其與被告(相對人)間請求法院判決者究為何種法律
    關係，及其權利發生之原因事實」，經原審法院於110年6月
    18日裁定命抗告人補正後仍未補正，認抗告人之訴不合程式
    ，逕予以裁定駁回，尚有未洽。抗告意旨指摘原裁定不當，
    求予廢棄，為有理由，爰由本院將原裁定廢棄，發回原法院
    另為適法之處理。
四、據上論結，本件抗告為有理由，爰裁定如主文。 
中　　華　　民　　國　　110 　年　　7 　　月　　29　　日
                  民事第五庭    審判長法  官  吳森豐

                                      法  官  郭貞秀

                                      法  官  孫玉文
上為正本係照原本作成。
不得抗告。
中　　華　　民　　國　　110 　年　　7 　　月　　29　　日

                                      書記官  鄭鈺瓊